臺灣高等法院刑事判決　　　　　　　　96年度上訴字第3775號
上　訴　人
即　被　告　甲○○
選任辯護人　李進成律師
　　　　　　黃勝文律師
　　　　　　游婷妮律師
上列上訴人因違反槍砲彈藥刀械管制條例案件，不服臺灣板橋地
方法院96年度訴字第946號，中華民國96年7月19日第一審判決（
起訴案號：臺灣板橋地方法院檢察署95年度偵字第17023號），
提起上訴，本院判決如下：
    主  文
原判決撤銷。
甲○○未經許可，持有可發射子彈具有殺傷力之改造手槍，累犯
，處有期徒刑年貳月，併科罰金新臺幣陸萬元，罰金如易服勞
役，以新臺幣壹仟元折算壹日。扣案改造手槍壹支（含彈匣壹個
，槍枝管制編號0000000000號）沒收。
    事  實
一、甲○○前因施用第一級、第二級毒品案件，經臺灣板橋地方
    法院分別判處有期徒刑9月、6月，後定應執行刑有期徒刑1
    年2月，並於民國95年1月20日縮刑期滿執行完畢。猶不知悔
    改，復於95年5月間某日，在臺北縣板橋市○○路某處檳榔
    攤2樓，自丙○○（業經本院判處有期徒刑3年10月）收受仿
    VALTRO廠85COMBAT型金屬模型槍製造、車通槍管並加裝金屬
    撞針具殺傷力之改造手槍1支（含彈匣1個，槍枝管制編號00
    00000000號），即未經許可，持有上開改造槍枝，並藏放於
    臺北縣新莊市○○○○○道停車場旁之花盆底下。嗣於95年
    6月2日，丙○○遭警查獲非法持有槍枝，丙○○於警局供稱
    另將上開改造槍枝交付甲○○。警員乃於同年7月11日13時4
    0分許，持臺灣板橋地方法院所核發搜索票前往甲○○臺北
    縣新莊市○○路406之1號2樓住處搜索。因未見上開改造槍
    枝，遂詢問甲○○槍枝下落，甲○○始於同日14時30分許，
    帶同警方至臺北縣新莊市○○○○○道停車場旁之花盆底下
    起出上開改造槍枝，經警當場查扣。
二、案經臺北市政府警察局中正第一分局移請臺灣板橋地方法院
    檢察署檢察官偵查起訴。
    理  由
一、證據能力
（一）按詰問權係指訴訟上當事人有在審判庭輪流盤問證人，以
      求發現真實，辨明供述證據真偽之權利。於現行刑事訴訟
      制度之設計，以刑事訴訟法第166條以下規定之交互詰問
      為實踐，屬於人證調查證據程序之一環；與證據能力係指
      符合法律所規定之證據適格，而得成為證明犯罪事實存在
      與否之證據適格，性質不同。偵查中檢察官為蒐集被告犯
      罪證據，訊問證人在於確認被告嫌疑有無及內容，與審判
      期日透過當事人攻防，調查證人認定事實之性質及目的有
      別。偵查中訊問證人，法無明文必須傳喚被告使之得以在
      場；刑事訴訟法第248條第1項前段雖規定「如被告在場者
      ，被告得親自詰問」，事實上亦難期被告有於偵查中行使
      詰問權之機會。此項未經被告詰問之被告以外之人於偵查
      中向檢察官所為之陳述，依刑事訴訟法第159條之1第2項
      規定，原則上屬於法律規定為有證據能力之傳聞證據，於
      例外顯有不可信之情況，始否定其證據能力。是得為證據
      之被告以外之人於偵查中向檢察官所為之陳述，因其陳述
      未經被告詰問，應認屬於未經合法調查之證據，非屬無證
      據能力，而禁止證據使用。此項詰問權之欠缺，非不得於
      審判中由被告行使以補正，而完足為經合法調查之證據。
      本件檢察官並無非法取供之情形，證人丙○○於偵查中亦
      經具結陳述，依上說明，本屬有證據能力之傳聞證據，雖
      未經被告於偵查程序為詰問，但已於原審經以證人身分到
      庭補正詰問程序，而完足為合法調查之證據，以證人丙○○於偵查中陳述作為被告犯罪證據，應屬適當，自有證據
      能力（最高法院96年度台上字第4365號判決要旨參照）。
（二）刑事訴訟法第287條之2規定，法院就被告本人之案件調查
      共同被告時，該共同被告準用有關人證之規定。同法第15
      9條之2規定，被告以外之人（含共同被告、共犯、證人、
      鑑定人、被害人）於檢察事務官、司法警察官或司法警察
      調查中所為之陳述，與審判中不符時，其先前之陳述具有
      較可信之特別情況，且為證明犯罪事實存否所必要者，得
      為證據。所謂「具有較可信之特別情況」，係指其陳述係
      在特別可信為真實之情況下所為者而言。例如被告以外之
      人出於自然之發言、臨終前之陳述，或違反自己利益之陳
      述等特別情形均屬之。蓋被告以外之人在類此特別情況下
      所為之陳述，就通常而言，其虛偽之可能性偏低，可信之
      程度較高，若該項陳述為證明犯罪事實存否所必要，依上
      規定，自得構成傳聞法則之例外，而承認其證據能力。證
      人丙○○於警詢稱：（95年）5月中旬時將該PPK改造手槍
      放在甲○○那裡，因為甲○○跟我要，我就給他等語，核
      與原審以證人身分證稱：我要出去不方便帶槍就交給被告
      ，只是叫他幫我保管一下，沒有告訴他包包裡是槍等語不
      符，然丙○○於警詢係在自由意志下陳述，所稱交付被告
      扣案改造槍枝，係違反自己利益之陳述，顯具有較可信之
      特別情況，且為證明本件被告犯罪事實存否所必要，自得
      為證據。
（三）被告警詢係於自由意志下陳述，業據證人即製作警詢筆錄
      之警員乙○○於本院結證屬實，被告當庭對警員證言未表
      示異議，被告警詢自白應有證據能力。
二、訊據被告供承於95年5月間某日，自丙○○處收受扣案改造
    槍枝，並放置於臺北縣新莊市○○○○○道停車場旁花盆底
    下，迨於95年7月11日14時30分許，帶同警員前往取出等情
    。而扣案槍枝經送內政部警政署刑事警察局鑑定結果，認送
    鑑改造槍枝1枝（槍枝管制編號0000000000號），係由仿VAL
    TRO廠85COMBAT型金屬模型槍製造之槍枝，車通槍管內阻鐵
    及加裝金屬撞針而成之改造手槍，機械性能良好，可擊發適
    用子彈，認具殺傷力，有該局95年8月1日刑鑑字第09501023
    50號鑑定書及照片附卷可稽（見偵查卷第56至58頁）。被告
    自丙○○收受扣案具殺傷力改造槍枝之事實堪以認定。
三、雖被告於原審及本院辯稱：丙○○係將槍枝放置於黑色包包
    內，並表示暫時寄放，後即失去聯絡，始帶回家中，當時不
    知包包內有槍枝，迨見包包內有槍枝時，即帶至臺北縣新莊
    市○○○○○道停車場旁花盆底下丟棄，並無持有槍枝之意
    思等語。然查：
（一）被告於警詢供承：我帶同警方查獲之改造槍枝係丙○○所
      寄放，他說暫時放在我這。丙○○打電話給我，要我到板
      橋市○○路一家檳榔攤二樓，他說要搬家，將一包以黑色
      袋子裝著的東西交給我。我先放家中，於（95年）6月3日
      得知丙○○因槍砲案被查獲即將槍枝移置新莊市重新堤防
      外停車場花盆下藏放。當時是基於朋友關係給他寄放，他
      與我大哥是國中同學，認識至今約7、8年，朋友關係，我
      與丙○○無任何糾紛或仇恨等語（見偵查卷第8、9、12頁
      ）；及至偵查中亦坦承：95年5月中，在板橋市○○路一
      家檳榔攤丙○○交付；丙○○親自交付扣案槍枝並囑欲寄
      放等語（見偵查卷第12、42頁）；被告於警詢及偵查中均
      自承係受丙○○寄放扣案改造槍枝。而丙○○於警詢供稱
      ：還有一把改造手槍在甲○○那裡，（95年）5月中旬時
      將該PPK改造手槍放在甲○○那裡，因為甲○○跟我要，
      我就給他，我們是朋友關係，他是我同學的弟弟等語（見
      偵查卷第15至17頁）；及至偵查中證稱：警詢筆錄是照我
      陳述所記載，是甲○○跟我要槍，我在95年5月初時給他
      ，他說要拿回去研究一下，我是在板橋市○○路一段44號
      檳榔攤樓上交給他的等語（見偵查卷第52至53頁）。丙○○於警詢、偵查中均明確指證將扣案改造槍枝交付被告。
      雖被告供稱丙○○係寄放槍枝，然丙○○於警詢、偵查中
      均供證係因被告要求，始交付扣案改造槍枝；且丙○○因
      非法持有改造槍枝三支，經本院判處有期徒刑三年十月，
      有本院95年度上訴字第4223號刑事判決書附卷可參。丙○○既已持有三把槍枝，當無另將扣案改造槍枝寄藏被告之
      必要。足證丙○○所稱應被告要求而交付扣案槍枝，確與
      事實相符。
（二）被告就扣案改造槍枝交付之地點及時間，於警詢先後供稱
      ：「95年6月1日上午10時許在板橋市○○路附近丙○○交
      付」、「在板橋市○○路一家檳榔攤2樓丙○○交付」等
      語；嗣於偵查中供稱：95年5月中，在板橋市○○路一家
      檳榔攤丙○○親自交付扣案槍枝等語（見偵查卷第12、42
      頁）。及至原審改稱：「這槍是我朋友丙○○拿來」、「
      這把槍是丙○○透過朋友拿給我的，因為當時我有跟朋友
      說等一下有一個朋友拿東西給我，幫我拿一下，我朋友幫
      我收一個黑色包包」等語（見原審卷第28、73頁）；迨至
      本院復供稱：丙○○把裡面裝有這把槍的黑色手提包在遊
      藝場交給我等語。證人許朝棟亦於原審證稱：丙○○來被
      告住處交付一黑色包包要我轉交被告等語；另丙○○於原
      審則證稱：是在板橋市○○路一段44號2樓交給被告的，
      那是一個遊藝場等語（見原審卷第68頁）。查被告於警詢
      、偵查中均明確供稱係在板橋市○○路一家檳榔攤樓上收
      受扣案改造槍枝，核與丙○○於警詢、偵查中指證情節相
      符。被告嗣後改稱丙○○透過友人交付扣案改造槍枝；及
      證人許朝棟證稱丙○○於被告住處交付槍枝，均無可信。
      再被告於偵查中供稱：係於95年5月中收受扣案改造槍枝
      等語。而丙○○於警詢、偵查中均供證於95年5月間交付
      被告扣案改造槍枝。顯見被告應係於95年5月間收受持有
      扣案改造槍枝無疑。
（三）雖丙○○於偵查及原審證稱：交付被告的是白色的PPK八
      釐米手槍（見偵查卷第53頁及原審卷第68頁）；而扣案改
      造槍枝則係黑色，槍枝顏色固有不符。然被告始終供稱扣
      案改造槍枝係丙○○所交付；而證人丙○○於原審另證稱
      ：交付被告槍枝型式與扣案的一樣，可能是我記錯顏色（
      見原審卷第68頁）；且丙○○曾持有改造槍枝三支，其中
      一支確與扣案改造槍枝型號相同，有本院95年度上訴字第
      4223號刑事判決書在卷為憑。參以證人乙○○於本院證稱
      ：95年7月11日前往臺北縣新莊市○○路406之1號2樓搜索
      甲○○，有問他丙○○寄放的槍枝在哪裡，甲○○說丙○○確實有寄一把槍給他，但他放在外面，他要帶我們去看
      ，到現場後槍枝就在花盆底下，打開花盆就看到一個包包
      ，裡面有槍等語。益見扣案改造槍枝確係丙○○所交付至
      灼，丙○○指稱交付被告係「白色」槍枝，應係記憶錯誤
      所致。
（四）按非法持有槍砲政府查緝甚嚴，並屬有期徒刑3年以上10
      年以下重罪，丙○○當無任意交付被告扣案改造槍枝之理
      。再被告與丙○○係相識多年朋友，設丙○○係因情誼而
      交付或寄放被告槍枝，依常情判斷，必然會告知被告交付
      之物品；被告亦會詢問或察看，自能立即得知丙○○係交
      付槍枝。況依卷附裝有扣案改造槍枝之黑色包包照片所示
      ，該包包係軟式皮類製品，放置扣案手槍後，已無剩餘空
      間裝盛其他物品；且槍枝形狀別於其他尋常物品，僅憑徒
      手觸摸，即可感覺內應裝有槍枝，被告亦無不知之理。被
      告辯稱不知丙○○交付之包包裝有槍枝，殊無足採。
（五）被告另稱：將扣案槍枝置放於臺北縣新莊市○○○○○道
      停車場旁之花盆底下已屬丟棄，並無持有之意。惟證人即
      查獲警員乙○○於本院證稱：到現場後打開花盆就看到一
      個包包，裡面有槍。那個包包放在花盆下，任何人經過不
      容易看到，因為包包是放在圓圓的花盆下面，根本看不到
      等語。按槍砲彈藥刀械管制條例第8條第4項所謂持有，係
      指在實力支配狀態中，不以現實之執持為必要，被告明知
      丙○○交付扣案改造槍枝，竟仍收受持有，後復放置於不
      易遭人發現之固定隱蔽處所，甚且於相隔多日後，仍可帶
      同警方於藏放處起獲，足見扣案改造槍枝始終均在被告實
      力控制之下，被告並有持有之意甚明。事證明確，被告犯
      行堪以認定。
（六）被告聲請傳喚何耀輝、陳碩宇、康翔賀，欲證明被告自丙○○收受包包時，不知內放有扣案槍枝。然本件被告係單
      獨自丙○○收受扣案改造槍枝，已臻明確，自無再行傳喚
      證人何耀輝、陳碩宇、康翔賀之必要，附此敘明。
四、
（一）按槍砲彈藥刀械管制條例所稱持有，係指為自己占有其物
      ，置於自己實力支配下之意，而寄藏係指受人之委託而代
      為保管並予藏匿之意。本件丙○○係應被告要求而交付扣
      案槍枝，被告自無從成立寄藏罪。核被告所為，係犯槍砲
      彈藥刀械管制條例第8條第4項之未經許可持有可發射子彈
      具有殺傷力之改造手槍罪。又因槍砲彈藥刀械管制條例第
      8條第4項之持有改造手槍罪，係將物置於自己實力支配之
      下，其持有之繼續，為行為之繼續，一經持有該槍枝，即
      成立該罪，並至持有行為終了為止。被告於95年5月間即
      持有扣案槍枝，雖係在94年2月2日修正公布、95年7月1日
      新刑法施行之前，然持有行為繼續至95年7月11日始被查
      獲，持有行為之終了既在新刑法修正公布施行後，自無行
      為後法律變更可言，應逕適用修正後之刑法規定論處（最
      高法院88年度第8次刑事庭會議決議參照）。又被告前因
      施用第一級、第二級毒品案件，經臺灣板橋地方法院分別
      判處有期徒刑9月、6月，並定應執行刑有期徒刑1年2月，
      後於95年1月20日縮刑期滿執行完畢，有本院被告前案紀
      錄表在卷可憑，被告於有期徒刑執行完畢後，5年內故意
      再犯本件有期徒刑以上之罪，為累犯，應依刑法第47條第
      1項規定加重其刑。
（二）按刑法第62條前段規定「對於未發覺之罪自首而受裁判者
      ，得減輕其刑」。所謂發覺，係指有偵查犯罪職權之公務
      員已知悉犯罪事實與犯罪之人而言，而所謂知悉，固不以
      確知其為犯罪之人為必要，但必其犯罪事實，確實存在，
      且為該管公務員所確知，始屬相當（最高法院75年臺上字
      第1634號判例意旨參照）。查警員乙○○於本院證稱：95
      年7月11日前往臺北縣新莊市○○路406之1號2樓搜索甲○○，向他表明要搜索槍枝，並說是丙○○供稱他有一把槍
      枝寄放在他那邊，希望他把槍交出來。我們去甲○○住處
      時就已經懷疑甲○○持有扣案槍枝，涉嫌持有槍枝犯行。
      則警員既因丙○○供述據以認定被告涉嫌持有扣案槍枝，
      乃聲請搜索票，前往被告住處搜索，並經被告同意帶同起
      出槍枝。雖於被告臺北縣新莊市○○路406之1號2樓住所
      未能搜出扣案槍枝，亦不影響警員於被告帶同起出扣案槍
      枝前，即已知悉被告犯罪之事實，被告所為，自與刑法第
      62條自首要件不合。
五、原審就被告論罪科刑，固非無見。惟被告並不構成自首，原
    審依自首規定減輕刑期，實有未當。被告上訴，否認犯罪，
    固無理由，惟原判決既有可議，自應由本院撤銷改判。爰審
    酌被告智識程度、素行、犯罪之動機、手段、持有槍枝之期
    間非長，於警詢坦承犯行、主動帶同警方起出槍枝及犯後態
    度等一切情狀，量處有期徒刑3年2月，併科罰金新台幣6萬
    元，並就罰金部分諭知易服勞役折算標準。又本件雖係被告
    提起上訴，惟因原審適用法條不當而經本院撤銷，依刑事訴
    訟法第370條但書規定，本院自得諭知較重於原審判決之刑
    。
六、扣案之仿VALTRO廠85COMBAT型金屬模型槍製造，經車通槍管
    並加裝金屬撞針之改造手槍1枝（含彈匣1個，槍枝管制編號
    0000000000號），屬違禁物，依刑法第38條第1項第1款規定
    宣告沒收。
據上論斷，應依刑事訴訟法第369條第1項前段、第370條但書、
第364條、第299條第1項前段，槍砲彈藥刀械管制條例第8條第4
項，刑法第11條前段、第47條第1項、第42條第3項、第38條第1
項第1款，判決如主文。
本案經檢察官鄭龍照到庭執行職務。
中　　華　　民　　國　　96　　年　　11　　月　　 7　　日
 　　　　　       刑事第四庭審判長法　官　蔡秀雄
                                  法　官　周煙平
                                  法　官　陳國文
以上正本證明與原本無異。
如不服本判決，應於收受送達後十日內向本院提出上訴書狀，其
未敘述上訴之理由者並得於提起上訴後十日內向本院補提理由書
（均須按他造當事人之人數附繕本）。
                                  書記官  蔡棟樑
中　　華　　民　　國　　96　　年　　11　　月　　 7　　日
附錄：本案論罪科刑法條全文
槍砲彈藥刀械管制條例第8條第4項：
未經許可，製造、販賣或運輸鋼筆槍、瓦斯槍、麻醉槍、獵槍、
空氣槍或第4條第1項第1 款所定其他可發射金屬或子彈具有殺傷
力之各式槍砲者，處無期徒刑或5 年以上有期徒刑，併科新臺幣
1千萬元以下罰金。
未經許可，轉讓、出租或出借前項所列槍枝者，處5 年以上有期
徒刑，併科新臺幣1千萬元以下罰金。
意圖供自己或他人犯罪之用，而犯前二項之罪者，處無期徒刑或
7年以上有期徒刑，併科新臺幣1千萬元以下罰金。
未經許可，持有、寄藏或意圖販賣而陳列第1項所列槍枝者，處3
年以上10年以下有期徒刑，併科新臺幣700萬元以下罰金。
第1項至第3項之未遂犯罰之。
